臺灣高等法院刑事裁定
109年度毒抗字第108號
抗  告  人  
即  被  告  李俊毅



上列抗告人即被告因違反毒品危害防制條例案件，不服臺灣士林
地方法院109年度毒聲字第38號中華民國109年6月5日裁定（聲請
案號：臺灣士林地方檢察署109年度聲觀字第37號），提起抗告
，本院裁定如下：
    主  文
抗告駁回。
    理  由
一、原裁定意旨略以：抗告人即被告甲○○基於施用第二級毒品甲
    基安非他命之犯意，於民國109年2月3日凌晨某時，在其位
    於新北市○○區○○路00號15樓之2之住處內，以燒烤甲基安非
    他命產生煙霧之方式，施用甲基安非他命1次之犯行，業據
    其於偵查中坦承不諱，且其為警查獲時依法所採之尿液經送
    檢驗結果，確呈安非他命、甲基安非他命陽性反應，核與其
    自白相符，足認抗告人確有施用甲基安非他命之事實。又抗
    告人未曾因施用毒品案件而經觀察、勒戒，有本院被告前案
    紀錄表在卷可按，則其既有初犯施用第二級毒品之犯行，檢
    察官聲請裁定令抗告人入勒戒處所執行觀察、勒戒，核無不
    合，應予准許。爰依毒品危害防制條例第20條第1項、觀察
    勒戒處分執行條例第3條第1項，裁定將抗告人送勒戒處所觀
    察、勒戒等語。
二、抗告意旨略以：抗告人於遭警查獲後，目前已自費進行戒癮
    治療，迄今仍持續治療中，而施用毒品者具「病患性犯人」
    之特質，毒品危害防制條例採觀察、勒戒及戒癮治療之方式
    ，戒除施用毒品者自身毒癮，而因戒癮治療期間較長，係較
    觀察、勒戒處分為重之程序，且抗告人亦有戒癮治療之意願
    ，自無施以觀察、勒戒之必要。爰請撤銷原裁定，准予抗告
    人繼續戒癮治療云云。
三、按犯毒品危害防制條例第10條之罪者，檢察官應聲請法院裁
    定，或少年法院（地方法院少年法庭）應先裁定，令被告或
    少年入勒戒處所觀察、勒戒，其期間不得逾2月，同條例第2
    0條第1項、第3項定有明文。又毒品危害防制條例關於觀察
    、勒戒之規定，係一種針對施用毒品者將來之危險所為預防
    、矯正措施之保安處分，目的係為斷絕被告之身癮及心癮，
    而非處罰，雖兼具自由刑之性質，然有刑罰所不可替代之教
    化治療作用，當無因被告個人、家庭等個別因素而得免予執
    行之理。而該條例規定之觀察、勒戒處分係屬強行規定，倘
    有施用毒品之行為，除合於同條例第21條第1項所定「於犯
    罪未發覺前，自動向行政院衛生署（現改制衛生福利部）指
    定之醫療機構請求治療，醫療機構免將請求治療者送法院或
    檢察機關」之情形，或檢察官審酌個案情形，依同條例第24
    條第1項為附命完成戒癮治療之緩起訴處分，可排除適用觀
    察、勒戒之程序外，凡經檢察官聲請法院裁定將被告送勒戒
    處所觀察、勒戒者，在檢察官並無違法或濫用其裁量權之情
    況下，法院僅得就其聲請審查被告是否有施用毒品之行為，
    以及被告是否為「初犯」，抑或觀察、勒戒、強制治療執行
    完畢後「5年內再犯」或為「5年後再犯」而為准駁之裁定，
    並無自由斟酌以其他方式替代或得以其他原因免予執行之權
    。
四、經查：
  ㈠抗告人基於施用第二級毒品甲基安非他命之犯意，於前揭時
    間、地點，施用甲基安非他命1次，嗣為警採集其尿液，送
    請臺灣檢驗科技股份有限公司以EIA酵素免疫分析法初步檢
    驗及以氣相層析質譜儀法確認檢驗結果，呈安非他命、甲基
    安非他命陽性反應等情，業據抗告人於偵查中坦承不諱，並
    有新北市政府警察局受採集尿液檢體人姓名及檢體編號對照
    表（尿液檢體編號：Q0000000）、臺灣檢驗科技股份有限公
    司109年3月16日濫用藥物檢驗報告在卷可稽。是以抗告人確
    有施用第二級毒品之犯行，首堪認定。
  ㈡又抗告人前並無因施用毒品案件而送觀察、勒戒之紀錄，有
    本院被告前案紀錄表在卷可按。而檢察官對施用毒品之被告
    ，究應採行附命完成戒癮治療之緩起訴處分，或向法院聲請
    觀察、勒戒之處遇措施，要屬檢察官之裁量職權，非法院所
    得介入或審酌，倘檢察官係聲請法院裁定觀察、勒戒，法院
    就其聲請，除檢察官有違法或濫用其裁量權之情事外，僅得
    依法裁定被告令入勒戒處所執行觀察、勒戒，以查其是否仍
    有施用毒品傾向，尚無自由斟酌以其他方式替代之權。本件
    檢察官經裁量結果既認本案應向法院聲請觀察、勒戒，且其
    聲請復查無認定事實有誤、違背法令或有明顯重大瑕疵之處
    ，其聲請即屬有據，要無由法院斟酌以其他方式替代之餘地
    。　
  ㈢至被告雖主張其已自費進行戒癮治療，目前仍持續治療中，
    爰請求准予繼續戒癮治療云云。然依前揭說明，毒品危害防
    制條例關於觀察勒戒之相關規定，係屬強行規定，縱被告上
    開自行至醫院進行戒癮治療之陳述屬實，惟此僅係其於施用
    毒品犯罪遭發覺後之作為，並不符合前揭所舉各項得免予送
    觀察、勒戒之規定，自不能解免其應接受觀察、勒戒之保安
    處分。
五、綜上所述，原審以被告確有施用第二級毒品之犯行，因而裁
    定令被告入勒戒處所觀察、勒戒，核其認事用法，並無違誤
    或不當。抗告意旨猶執前詞提起抗告，為無理由，應予駁回
    。
據上論斷，應依刑事訴訟法第412條，裁定如主文。
中　　華　　民　　國　　109 　年　　7 　　月　　6 　　日
　　　　　　　　　刑事第十五庭  審判長法　官  劉興浪
　　　　　　　　　　　　　　　　　    法　官  古瑞君
　　　　　　　　　　　　　　　　　    法　官  陳信旗
以上正本證明與原本無異。
不得再抗告。
                                      書記官  董佳貞
中　　華　　民　　國　　109 　年　　7 　　月　　6 　　日